臺灣彰化地方法院刑事判決　　　　　　　 94年度易字第516號
公　訴　人　臺灣彰化地方法院檢察署檢察官
被　　　告　乙○○　女　27歲.
　　　　　　　　　　身分證統一.
　　　　　　　　　　住彰化縣永.
上列被告因詐欺案件，經檢察官聲請簡易判決處刑（94年度偵字
第1434號），本院改依簡式審判程序判決如下：
    主  文
乙○○幫助意圖為自己不法之所有，以詐術使人將本人之物交付
，處有期徒刑肆月，如易科罰金，以佰元折算壹日。緩刑年
。
    事  實
一、乙○○於民國93年3 月間某日，經由報紙分類廣告之記載，
    獲知可憑交付金融機構存摺、提款卡等物取得現款，因其當
    時財務狀況欠佳，乃欲以此種交易方式賺取經濟收入，遂撥
    打前開廣告刊登之電話號碼，聯絡代號為「陳先生」之真實
    姓名年籍不詳成年男子，雙方約定以新臺幣（下同）30,000
    元之代價，由乙○○提供3 個金融機構帳戶予「陳先生」使
    用。乙○○已預見該名「陳先生」取得前揭物品之目的，係
    在利用存摺提領金融機構帳戶內之匯入款項，因該帳戶所有
    人名義與實際使用人不同，而可藉此躲避員警追查，可供不
    詳犯罪集團作為詐欺取財之犯罪工具。惟乙○○在不違背其
    本意之下，竟為圖獲取不法利益，基於幫助該犯罪集團成員
    涉犯詐欺取財罪行之不確定故意，先於93年3 月10日之某時
    ，前往彰化縣員林鎮安泰商業銀行員林分行辦理活期儲蓄存
    款帳戶開戶手續，並隨即取得該帳戶之存摺及提款卡（帳號
    ：00000000000000號），又於同年月11日（即翌日）下午 3
    時許，至臺中市○○路臺中市殯儀館附近，將前揭安泰商業
    銀行員林分行帳戶之存摺、提款卡，連同其事先辦妥之中國
    信託商業銀行、新竹國際商業銀行之不詳帳號帳戶資料，一
    併交予上開代號為「陳先生」之成年男子（聲請簡易判決處
    刑書誤為乙○○僅交付上開安泰商業銀行員林分行存摺、提
    款卡），乙○○復當場告知前揭帳戶之提款密碼，以利「陳
    先生」提款使用，該名男子隨即依約交付30,000予乙○○。
    嗣該名男子所屬詐騙集團成員果於93年5月24日下午6時10分
    許，撥打電話至臺北市民甲○○家中，佯裝為荷蘭商業銀行
    人員，向甲○○告稱其信用卡於新光三越百貨公司遭人盜刷
    ，需持金融卡至提款機前操作安全護碼，致甲○○因一時情
    急，未及查證即信以為真，乃持自己所有之合作金庫銀行、
    玉山商業銀行金融卡至臺北市○○○路○段311號前操作提款
    機，並依前揭犯罪集團成員之指示，以英文操作模式將前揭
    2帳戶內之存款總額110,031元轉出，匯入乙○○所提供之上
    開安泰商業銀行員林分行帳戶內，以此方式詐騙財物得手。
    嗣經甲○○操作完畢後，發現交易紀錄上之存款餘額短少，
    始知受騙，並立即報警處理而循線查悉上情。
二、案經彰化縣警察局員林分局報請臺灣彰化地方法院檢察署檢
    察官偵查後，聲請簡易判決處刑，由本院改依簡式審判程序
    審理。
    理  由
一、本件被告乙○○於準備程序中，先就上開犯罪事實為有罪之
    陳述，且所犯係死刑、無期徒刑、最輕本刑為三年以上有期
    徒刑以外之罪，經本院合議庭依刑事訴訟法第273條之1 第1
    項之規定，裁定由法官一人獨任進行簡式審判程序，先此敘
    明。
二、右揭事實，業據被告乙○○於警詢及偵審中坦承不諱，核與
    被害人甲○○指訴情節相符，並有自動櫃員機儲戶交易明細
    表4 張、安泰商業銀行員林分行93年7月5日（93）安員字第
    364號函檢附之客戶存提紀錄查詢表、存戶印鑑卡各1份附卷
    可稽。又被告雖稱：代號為「陳先生」之人當時係以借款為
    名要求伊提供金融機構帳戶，並表示伊需將所欲歸還之金錢
    匯至上開帳戶中，以方便「陳先生」等人提領等語，惟「陳
    先生」果真需要以此方式避免放貸款項情事曝光，按理亦僅
    需被告提供一個特定個人帳戶即可，又何須一次要求被告交
    付數個帳戶之存摺及提款卡供其使用？足徵「陳先生」前揭
    借款事由僅為虛名，實則以此方式收購他人存款帳戶，被告
    對此當無可能毫無所悉。另按刑法第13條所稱之故意本有直
    接故意（確定故意）與間接故意（不確定故意）之別，條文
    中「行為人對於構成犯罪之事實，明知並有意使其發生者」
    為直接故意，至於「行為人對於構成犯罪之事實，預見其發
    生而其發生並不違背其本意者」則屬間接故意；又間接故意
    與有認識的過失（又稱疏虞過失）之區別，在於二者對構成
    犯罪之事實雖均預見其能發生，但前者對其發生並不違背其
    本意，後者則確信其不發生。而金融機構帳戶之申請甚為簡
    易方便，如係基於正當用途而有使用帳戶之必要，通常需用
    人得以自己名義申請辦理即可，本無假手他人之必要，更無
    須以30,000元代價作為要求他人提供存摺帳戶對價之理。倘
    該名「陳先生」非將被告提供之存摺帳戶作為犯罪所得存提
    進出及其他不法之用途，豈須隱匿自己真實姓名而向被告收
    購存摺帳戶供己使用？又被告率將自己所有存摺帳戶交予他
    人使用，且與該名男子相識不深，衡之常情，如此乖離常態
    之交易行為，就一般具有相當社會經驗之人而言，當可輕易
    預見該人收購存摺係供作非法使用。再者，蒐集他人存摺帳
    戶作為被害人匯入款項之交易媒介，用以隱匿真正犯罪者身
    分及資金流向之犯罪模式，多係用於擄物、擄人贖款之交付
    或詐欺犯罪，此乃一般使用人頭帳戶常見之非法利用類型，
    復經大眾傳播媒體再三披露，被告亦無從諉為不知。則該名
    「陳先生」於取得被告提供之存摺帳戶後，嗣經用於詐欺取
    財之不法用途，此一犯罪手法仍未逸脫於被告幫助他人犯罪
    意思之外，即屬被告所預見。而被告提供存摺帳戶在先，縱
    已得悉該名男子可能作為上開犯罪用途，卻又容任該項犯罪
    行為之繼續實現，毫無積極取回前揭物品或其他主觀上認為
    不致發生該項犯罪結果之確信，足徵前揭犯罪行為自仍不違
    其本意，被告應具有幫助他人詐欺取財犯罪之間接故意。綜
    上所陳，本案事證已臻明確，被告犯行至堪認定。
三、查被告乙○○提供存摺帳戶予他人詐欺犯罪使用，雖並未參
    與上開犯罪之構成要件行為，然其顯係以幫助他人犯罪之意
    思，實施詐欺取財構成要件以外之行為，核其所為，係犯刑
    法第30條第1項前段、第339條第1 項之幫助詐欺取財罪。又
    被告係幫助他人實施詐欺取財罪，應依刑法第30條第2 項之
    規定，按詐欺取財正犯之刑減輕之。另被告雖同時交付其所
    有之其他中國信託商業銀行、新竹國際商業銀行帳戶存摺、
    提款卡等物，惟既無證據證明該收購帳戶之犯罪集團成員亦
    將上開二個帳戶供作犯罪之用，基於幫助犯從屬正犯罪刑原
    則，自毋庸就此部分再予論罪，附此敘明。爰審酌被告僅因
    個人經濟困難，一時貪圖小利而提供存摺、提款卡等物予他
    人犯罪使用，造成遭受詐騙之人追查贓款及實際犯罪行為人
    發生阻礙，對於社會治安仍具有相當之危害性，及其犯罪動
    機、目的、手段、於偵審期間尚能坦承犯行之態度、具有高
    職畢業學歷之智識程度等一切情狀，量處如主文所示之刑，
    併諭知易科罰金之折算標準，以示懲儆。又被告前未曾受有
    期徒刑以上刑之宣告，有卷附刑案資料查註紀錄表及臺灣高
    等法院被告前案紀錄表可按，其經此教訓，當知警惕，應無
    再犯之虞，本院審酌上情，認主文所宣告之刑，以暫不執行
    為宜，爰併宣告緩刑3年，以啟自新。
據上論斷，應依刑事訴訟法第452條、第273條之1第1項、第299
條第1項前段，刑法第30條第1項前段、第2項、第339條第1項、
第41條第1項前段、第74條第1款，罰金罰鍰提高標準條例第1條
前段、第2條，判決如主文。
本案經檢察官郭緯中到庭執行職務。
中　　華　　民　　國　　94　　年　　5 　　月　　30　　日
                  臺灣彰化地方法院刑事第三庭
　　　　　　　　　　　　　　　法  官  高文崇
以上正本證明與原本無異。
如不服本判決，應於判決送達後10日內，向本院提出上訴狀（ 須
附繕本 ）。
告訴人或被害人對於判決如有不服具備理由請求檢察官上訴者，
其上訴期間之計算係以檢察官收受判決正本之日期為準。
中　　華　　民　　國　　94　　年　　6　   月 　　7 　　日
                              書記官  謝志鑫
中華民國刑法第30條第1項前段；
幫助他人犯罪者，為從犯。
中華民國刑法第339條第1項；
意圖為自己或第三人不法之所有，以詐術使人將本人或第三人之
物交付者，處五年以下有期徒刑、拘役或科或併科一千元以下罰
金。
